【裁判字號】    97,重訴,9
【裁判日期】    971029
【裁判案由】    擄人勒贖等
【裁判全文】
臺灣屏東地方法院刑事判決               97年度重訴字第9號
公  訴  人  臺灣屏東地方法院檢察署檢察官
被      告  丁○○
                    （
選任辯護人  薛西全律師
            邱國逢律師
            周春米律師
被      告  乙○○
被      告  甲○○
上  一  人
選任辯護人  蘇佰陞律師
            鄭國安律師
被      告  戊○○
                      號
上列被告因擄人勒贖等案件，經檢察官提起公訴（97年度偵字第
1368號、第1869號、第1870號、第2003號、第2615號），本院判
決如下：
    主  文
丁○○共同以非法方法，剝奪人之行動自由，累犯，處有期徒刑
壹年；又意圖勒贖而擄人，累犯，處有期徒刑捌年陸月，扣案之
手銬壹副及陽信銀行里港分行支票張（面額均新臺幣貳佰萬元
，票號分別為：ＡＣ柒貳柒捌肆玖號、ＡＣ柒貳柒捌伍零號
及ＡＤ0000000號）均沒收。應執行有期徒刑玖年肆月，
扣案之手銬壹副及陽信銀行里港分行支票張（面額均新臺幣貳
佰萬元，票號分別為：ＡＣ柒貳柒捌肆玖號、ＡＣ柒貳柒捌
伍零號及ＡＤ0000000號）均沒收。
甲○○共同以非法方法，剝奪人之行動自由，累犯，處有期徒刑
捌月；又共同以非法方法，剝奪人之行動自由，累犯，處有期徒
刑捌月，扣案之手銬壹副沒收。應執行有期徒刑壹年貳月，扣案
之手銬壹副沒收。
乙○○共同以非法方法，剝奪人之行動自由，累犯，處有期徒刑
捌月；又共同以非法方法，剝奪人之行動自由，累犯，處有期徒
刑捌月，扣案之手銬壹副沒收。應執行有期徒刑壹年貳月，扣案
之手銬壹副沒收。
戊○○共同以非法方法，剝奪人之行動自由，處有期徒刑柒月；
又共同以非法方法，剝奪人之行動自由，處有期徒刑柒月，扣案
之手銬壹副沒收。應執行有期徒刑壹年，扣案之手銬壹副沒收。
    事  實
一、丁○○曾因犯毀損罪，經臺灣高等法院高雄分院以92年度上
    訴字第685 號判決處有期徒刑1 年8 月確定，而於民國93年
    9 月29日入監服刑，嗣於95年4 月11日因縮短刑期假釋出監
    ，甫於95年4 月20日假釋期滿未經撤銷，其未執行之刑，以
    已執行論；乙○○曾因違反區域計畫法案件，經本院以95年
    度易字第50號判決處有期徒刑六月確定，並於95年10月16日
    易科罰金執行完畢；甲○○曾因違反電子遊戲場業管理條例
    案件，經臺灣高雄地方法院以92年度簡字第1520號判決處有
    期徒刑3 月確定，後於93年3 月15日易科罰金執行完畢。
二、丁○○（綽號「楊仔」），竟覬覦子○○經營砂石業獲利豐
    厚，明知與子○○共同投資經營「有利開發企業有限公司」
    （以下稱有利公司）及「明星開發有限公司」（以下稱明星
    公司）之股東癸○○，另與「立富營造有限公司」（以下稱
    立富公司）共同承包「高雄市左營區自治新村國宅新建案」
    中之土方挖運工程（以下稱左營工程），與子○○完全無涉
    ，丁○○本身亦未參與該項工程，並認為癸○○因涉犯殺人
    案件羈押於臺灣屏東看守所無法出面而有機可乘，遂意圖勒
    贖子○○。丁○○於97年1 月13日下午某時，在屏東縣里港
    鄉三和派出所旁其所有之工寮內，向共同飲酒之友人乙○○
    （綽號「安仔」）、甲○○（綽號「達摩」）佯稱「某人積
    欠其工程款未還，甚至反過來向其要錢」，邀約陳、林二人
    前往「催收工程款」，丁○○隨即駕駛車號2629 -LQ號之黑
    色賓士自用小客車搭載乙○○、甲○○至位於屏東縣里港鄉
    里港大橋附近壬○○所經營之「來順砂石場」，三人於97年
    1 月13日下午5 時30分許到達後，丁○○要求壬○○打電話
    邀己○○（綽號「蕃薯」，係有利公司砂石廠廠長）到場，
    己○○則因患有口腔癌需北上作化學治療而婉拒，丁○○又
    要求壬○○打電話予子○○，壬○○則佯稱其不知子○○電
    話號碼，丁○○、甲○○與乙○○竟共同基於妨害他人自由
    之犯意聯絡，由丁○○掏出一把疑似槍枝之物品，先出言「
    今天事情若未好好處理，將給你很難看」等語恐嚇壬○○，
    再以該物品敲打壬○○頭部，並隨即由乙○○、甲○○將壬○○強行押上丁○○之車輛，以此等強暴、恐嚇之方式剝奪
    壬○○之行動自由。嗣渠等驅車至屏東縣里港鄉玉田村4之
    52號己○○之住處，由丁○○下車向己○○要得子○○所持
    用之行動電話號碼後，再回至丁○○之工寮。適丁○○之友
    人丙○○（綽號「賓仔」，另行審結）、戊○○（綽號「菜
    圃」）前來該工寮找丁○○泡茶，丁○○再以同一理由邀渠
    二人加入「催收工程款」之行列，渠二人遂與丁○○、甲○○及乙○○共同繼續剝奪壬○○之行動自由。而丁○○於該
    工寮內，先強制壬○○致電予子○○誘騙子○○到場，壬○○心生恐懼隨即以電話誘約子○○至「來順砂石場」。丁○○駕駛上開黑色賓士車並搭載乙○○、甲○○及壬○○；丙○○則駕駛車號0573-JQ 號之自小客車搭載戊○○前去「來
    順砂石場」等候子○○到來。約同日晚間6 時許，丁○○、
    甲○○、乙○○、戊○○及丙○○復共同基於妨害他人行動
    自由之犯意聯絡，於子○○甫至來順砂石場門口，戊○○便
    自後方堵住其背部，甲○○則持一把疑似槍枝之物品微指子
    ○○，致子○○不敢離去，以此強暴、恐嚇之方式剝奪子○○之人身自由，丁○○則藉此方式擄人，並質問子○○「左
    營工程分了沒？」，子○○表示並不知情，丁○○聽聞後立
    即喊打，戊○○、甲○○、丙○○隨即就動手毆打子○○（
    傷害子○○部分未據告訴）。繼一陣毆打後，丁○○駕車搭
    載戊○○、甲○○及子○○，丁○○並在車上取出手銬交予
    戊○○將子○○扣上手銬、丙○○亦駕車搭載乙○○及壬○○至國道10號高速公路土庫段橋下大水溝旁之橋墩下，而繼
    續限制子○○及壬○○之行動自由。於該處，丁○○喝令二
    人蹲下，並再次質問子○○「左營分了沒？」，只要子○○
    之回答不順丁○○之意，其與壬○○則立刻遭丁○○等五人
    之一陣痛毆（傷害壬○○部分亦未據告訴），且挾持過程中
    丁○○、甲○○各持一支疑似槍枝之物品威嚇子○○及壬○○，丁○○甚至出言「如果今天沒有好好處理，要將你們兩
    個挖洞活埋」等語恐嚇。子○○在被毆之後，迫於無奈只好
    假意再電詢己○○「左營工程出多少」，且丁○○亦要求子
    ○○與丁○○之債權人丑○○（綽號「松仔」）電話聯絡，
    向丑○○應允承擔丁○○所積欠新臺幣（下同）386 萬元之
    債務。在幾番折騰後，丁○○開口「左營工程土石出貨30萬
    立方公尺，每1 立方可賺100 元，一人分一半，故子○○應
    同意支付1,500 萬元，再扣除子○○承擔其積欠丑○○之債
    務部分加計利息共500 萬元及子○○、壬○○可領回今日之
    『醫藥費』100 萬元後，子○○應於明日支付現金400 萬元
    及開票500 萬元償還」，以此條件勒贖子○○，子○○為換
    取自身之生命、身體自由，而選擇同意依其所求於翌日交付
    贖款。丁○○復要求子○○致電屏東縣前縣議員梁清旺委請
    其擔保子○○所做之上開承諾。丁○○見目的已大致達成後
    ，始同意恢復子○○、壬○○之自由，令丙○○駕車與戊○○將子○○、壬○○載回來順砂石場而予以釋放，丁○○則
    駕車與乙○○、甲○○離開現場。丁○○旋即於97年1 月13
    日晚上8 時許，打電話予不知情之友人楊秀文（另經檢察官
    為不起訴處分）告知其與子○○方才因工程糾紛外出談判，
    楊秀文因與子○○係舊識，隨即出於關心聯絡子○○問其是
    否安好，子○○則因一時無法籌出巨額現金，委請楊秀文居
    間央請丁○○同意由子○○改為明日支付即期支票300 萬元
    及三張200 萬元遠期支票，經丁○○同意後，子○○因畏懼
    當面交付予丁○○恐再遇不測，遂將以寅○○為發票人，支
    票號碼AC0000000 號，票面金額300 萬元之即期支票乙紙及
    支票號碼AC0000000 號、AC0000000 號及AD0000000 號，票
    面金額均200 萬元之遠期支票3 張交付予楊秀文，再由楊秀
    文轉交予丁○○。丁○○收得票據後委請其不知情之大嫂王
    家珍（另經檢察官為不起訴處分）於97年1 月14日下午2 時
    ，持上開即期支票至屏東縣里港鄉陽信商業銀行里港分行提
    示票據兌現後將現金300 萬元交予丁○○。嗣經子○○報警
    處理，始為警循線查獲，而知上情，並扣得手銬2 副、SAMS
    UNG 牌手機1 支（內含門號0000000000號SIM 卡1 張）、丁○○里港三合路郵局存摺簿1 本、丁○○私章1 枚、陽信銀
    行里港分行支票3 張（面額均200 萬元，票號分別為：AC00
    00000 號、AC0000000 號及AD0000000 號）、錄音筆1支 、
    NOKIA 牌行動電話1 支（內含門號0000000000號SIM 卡1 張
    ）、NOKIA 牌行動電話1 支（內含門號0000000000號SIM 卡
    1 張）、LG牌手機1 支（內含門號0000000000號SIM 卡1 張
    ）、行動電話1 支（內含門號0000000000號SIM 卡1 張）、
    行動電話1 支（內含門號0000000000號SIM 卡1 張）、連帽
    T 恤衣服1 件、便條紙1 張。
三、案經內政部警政署刑事警察局偵八隊報請臺灣屏東地方法院
    檢察署檢察官偵查起訴。
    理  由
壹、關於證據能力部分：
一、按被告以外之人於審判外之言詞或書面陳述，除法律有規定
    者外，不得作為證據，刑事訴訟法第159條第1項定有明文。
    本件證人子○○、壬○○、癸○○、己○○及丑○○於警詢
    中之陳述，即屬上開條文所指被告以外之人於審判外之陳述
    ；又本件共同被告甲○○、乙○○、丙○○及戊○○於警詢
    中所為不利於共同被告丁○○之陳述，亦為被告（即共同被
    告丁○○）以外之人於審判外之陳述，上開證人及共同被告
    等於警詢中之陳述，皆無同法第159 條之1 至之5 等例外規
    定之適用，揆諸上開規定，自均無證據能力。
二、按被告以外之人於偵查中向檢察官所為之陳述，除顯有不可
    信之情況者外，得為證據，刑事訴訟法第159條之1第2項定
    有明文。復按被告以外之人於偵查中向檢察官所為之陳述，
    依刑事訴訟法第159 條之1 第2 項之規定，原則上為有證據
    能力之傳聞證據，得為證據之使用；除顯有不可信之情況者
    ，始例外否定其證據能力，而為證據使用之禁止。被告以外
    之人，包括共同被告（指於一個訴訟關係中，同列為被告之
    人）、共犯、被害人、證人等。偵查中檢察官訊問被告以外
    之共同被告，該共同被告所為之陳述，屬於自己犯罪部分，
    乃被告之自白範疇，涉及其他共同被告犯罪事實者，則屬傳
    聞證據。後者，檢察官如係以證人身分傳喚訊問共同被告，
    依法自應使其具結，以擔保證言係據實陳述。若違背具結之
    規定，未令「證人」於供前或供後具結，依同法第158 條之
    3 之規定，其證言不得作為證據，應予排除。倘檢察官係以
    被告身分為傳喚訊問共同被告，或以證人身分傳訊並已依法
    令其具結者，則該共同被告不論係以被告，或證人身分於偵
    查中向檢察官所為之陳述，同屬傳聞證據。此項傳聞證據證
    據能力之有無，應依刑事訴訟法第159 條之1 第2 項之規定
    為斷。原判決認：「共同被告之被告以外之人於偵查中向檢
    察官所為之陳述，仍應依法具結，始有證據能力」云云，尚
    有誤會，最高法院96年度台上字第3922號判決意旨可資參照
    。本件證人子○○、壬○○、癸○○、己○○及丑○○於檢
    察官偵訊中經具結後所為之證述，並無何顯不可信之情狀，
    依上開條文規定，自均有證據能力。又本件共同被告甲○○
    、乙○○、丙○○及戊○○於檢察官偵訊中所為不利於共同
    被告丁○○之陳述，亦為被告（即共同被告丁○○）以外之
    人於審判外之陳述，此些證述，無論渠等係依共同被告身分
    所為或以證人身分經具結後所為之陳述，經查亦無何顯不可
    信之情狀，揆諸上開條文及判決意旨，亦皆有證據能力。
三、按「被告以外之人於審判外之陳述，雖不符前4 條之規定，
    而經當事人於審判程序同意作為證據，法院審酌該言詞陳述
    或書面陳述作成時之情況，認為適當者，亦得為證據。當事
    人、代理人或辯護人於法院調查證據時，知有第159 條第1
    項不得為證據之情形，而未於言詞辯論終結前聲明異議者，
    視為有前項之同意。」刑事訴訟法第159 條之5 定有明文，
    除上開第一、二部分所提及之供述證據外，本件其餘所引之
    供述證據既未經當事人於言詞辯論終結前聲明異議或爭執其
    證據能力，本院審酌各該證據作成時之情況，並無何不當之
    情形，依刑事訴訟法第159 條之5 之規定，自均有證據能力
    ，併予敘明。
貳、實體部分：
一、訊據被告丁○○固坦承其對子○○與壬○○有為妨害自由之
    犯行，惟矢口否認有何擄人勒贖之犯行，辯稱：伊當天有對
    壬○○講話口氣不好，但沒有對他說「今天事情若未好好處
    理，將給你很難看」等語；當天伊有拿三節棍跟手銬，沒有
    拿槍；在橋下時，伊也沒有說「如果今天沒有好好處理，要
    將你們兩個挖洞活埋」等語；又伊並未積欠丑○○386 萬元
    ；錢的部分是之前就談好的，是子○○第一次找伊時，他不
    曉得，伊叫他回去問壬○○、癸○○，問完後，他隔壹個禮
    拜再來找伊談這些利潤，這件是債務糾紛，這都是在六、七
    人面前談好，不是伊個人去找他，而是子○○來找伊，第一
    次他來找我，我還叫他去問公司，還有壬○○也有利潤。1,
    500 萬元扣除欠癸○○456 萬元債務、子○○的81萬元的賭
    債，再63萬元補貼他們的賭債利息，就是整數900 萬元云云
    。至於被告甲○○、乙○○及戊○○就渠等對子○○與壬○○為妨害自由犯行部分，均認罪不諱。
二、經查：
  (一)被告丁○○駕駛車號2629 -LQ號之黑色賓士自用小客車搭載
    被告甲○○與乙○○，於97年1 月13日下午5 時30分許至證
    人壬○○所經營之「來順砂石場」，被告丁○○要求證人壬○○打電話邀證人己○○到場，證人己○○則需北上作化學
    治療而婉拒，被告丁○○又要求證人壬○○打電話予證人子
    ○○，證人壬○○則佯稱其不知電話號碼，被告丁○○、甲○○與乙○○竟共同基於妨害他人自由之犯意聯絡，由被告
    丁○○掏出一把疑似槍枝之物品，先出言「今天事情若未好
    好處理，將給你很難看」等語恐嚇證人壬○○，再以該物品
    敲打其頭部，並隨即由被告乙○○及甲○○將之強行押上前
    開車輛，而剝奪證人壬○○之行動自由。嗣於證人己○○處
    取得子○○所持用之行動電話號碼後，再回至被告丁○○之
    工寮。此時，被告丙○○（另行審結）及戊○○加入，而與
    被告丁○○、甲○○及乙○○共同繼續剝奪證人壬○○之行
    動自由。而被告丁○○於該工寮內，強制證人壬○○致電予
    證人子○○誘騙其到場，證人壬○○因心生恐懼隨即以電話
    誘約證人子○○至「來順砂石場」。而約同日晚間6 時許，
    被告丁○○、甲○○、乙○○、戊○○及丙○○復共同基於
    妨害他人行動自由之犯意聯絡，於證人子○○甫至來順砂石
    場門口，被告戊○○便自後方堵住其背部，被告甲○○則持
    一把疑似槍枝之物品微指子○○，以此強暴、恐嚇之方式剝
    奪子○○之人身自由，被告丁○○並質問子○○「左營工程
    分了沒？」。後被告丁○○駕車搭載被告戊○○、甲○○及
    證人子○○，被告丁○○並在車上取出手銬交予被告戊○○
    將證人子○○扣上手銬、被告丙○○亦駕車搭載被告乙○○
    及證人壬○○至國道10號高速公路土庫段橋下大水溝旁之橋
    墩下，而繼續限制子○○及壬○○之行動自由。於該處，被
    告丁○○喝令二人蹲下，再次質問子○○「左營分了沒？」
    ，且挾持過程中被告丁○○、甲○○不斷各持攜帶疑似槍枝
    之物品威嚇證人子○○及壬○○，被告丁○○甚至出言「如
    果今天沒有好好處理，要將你們兩個挖洞活埋」等語恐嚇。
    證人子○○遂以電話詢問證人己○○左營工程土方數量，並
    於電話中向丑○○應允承擔丁○○所積欠386 萬元之債務，
    丁○○並稱左營工程土石出貨30萬立方公尺，每1 立方可賺
    100 元，一人分一半，故子○○應同意支付1,500 萬元，再
    扣除子○○承擔其積欠丑○○之債務部分加計利息共500 萬
    元及子○○、壬○○可領回今日之「醫藥費」100 萬元後，
    子○○應於97年1 月14日支付現金400 萬元及開票500 萬元
    償還，證人子○○答應後並致電證人梁清旺請其擔保上開承
    諾後，被告丁○○始同意恢復證人子○○及壬○○之自由，
    令被告丙○○與戊○○駕車將證人子○○及壬○○載回來順
    砂石場等情，業經證人子○○、壬○○、己○○及丑○○於
    偵訊及本院審理時，證人梁清旺於偵訊中均證述綦詳，被告
    丁○○、甲○○、乙○○及戊○○於本院審理時就渠等對證
    人子○○及壬○○有為妨害自由、恐嚇及強制等犯行亦均坦
    承不諱，並有扣案之手銬1 副足資佐證。另共同被告甲○○
    於偵訊中陳稱：伊等從工寮開車要去砂石場，有看到丁○○
    從腰際拿出一把槍，伊問他怎麼有這個東西，丁○○說是玩
    具，伊等去找壬○○時。丁○○就有亮槍的動作，至於有無
    對壬○○比伊不曉得，在橋下時，丁○○有拿槍等語（見97
    年度偵字第1870號卷第91頁至第92頁）；共同被告乙○○則
    於本院審理時稱：在高速公路橋下，伊不確定是不是槍，彈
    匣是伊撿的，是丁○○叫伊去水溝底撿彈匣，伊撿起來後就
    還給丁○○等語（見本院卷第36頁反面）；共同被告丙○○
    於偵訊中陳稱：整個事情過程中，伊有看到甲○○與丁○○
    2 人拿槍，丁○○在橋下弄槍時，彈匣不小心掉入水溝，是
    乙○○下去撿的等語（見97年度偵字第1368號卷第202 頁）
    ；其另又於本院準備程序期日中稱：丁○○與甲○○真的有
    拿槍，槍黑黑的，我不知道那是真槍或是假槍，伊有聽到聲
    音掉到水溝，伊不確定那是否為彈匣，乙○○有下去撿，伊
    看到丁○○在砂石場那裡先拿一支槍，去到橋下，因為暗暗
    的，伊看甲○○也有拿一支等語（見本院卷第100 頁反面）
    。互核上開證人及共同被告所陳，縱此疑似槍枝之工具2 支
    並未扣案，無法證明是否具有殺傷力，此部分亦未經檢察官
    提起公訴，然被告丁○○等人於對證人子○○及壬○○為妨
    害自由犯行過程中確曾使用該疑似槍枝之工具2 支乙情，則
    灼然至明。又共同被告戊○○於偵訊中稱：丁○○應該是有
    對被害人說要挖洞埋他們，其他有恐嚇被害人要把錢拿出來
    的意思等語（見97年度偵字第1368號卷第261 頁）；被告丁○○於本院審理時亦陳稱：當日在來順砂石場，伊有對壬○○口氣不好，當日伊去找他，是要他找子○○出來處理債務
    問題，所以伊對他口氣不好，也是要他好好處理這件事情等
    語（見本院卷第360 頁反面至第361 頁）。復參以當日被告
    丁○○前往來順砂石場找證人壬○○，便係要求其找證人子
    ○○出面，欲要求子○○支付左營土方挖運工程款項，而被
    告丁○○於本院審理時就渠曾恐嚇證人子○○及壬○○乙情
    亦已坦承不諱。則證人壬○○所證述：被告丁○○於來順砂
    石場時對其稱「今天事情若未好好處理，將給你很難看」等
    語及證人子○○所證述：被告丁○○於橋下對其稱「如果今
    天沒有好好處理，要將你們兩個挖洞活埋」等語，自堪信為
    真實。另被告丁○○積欠證人丑○○386 萬元，且案發當時
    證人子○○曾電話聯絡證人丑○○表明其欲承擔被告丁○○
    所積欠之債務乙情，亦經證人丑○○、子○○及壬○○於偵
    訊及本院審理時證述明確，且有通聯記錄附卷可稽。衡情，
    證人子○○於遭妨害自由之過程中，其身體自由遭受限制，
    必處於精神恐懼之狀態中，若無被告丁○○之授意，豈有可
    能隨意撥打電話予不相關之人，且被告丁○○若非另有目的
    ，亦無可能任由證人子○○於遭妨害自由過程中隨意撥打電
    話與外界聯絡，而冒其不法犯行外洩之險。故被告丁○○積
    欠證人丑○○386 萬元之債務，及其於案發當時要求證人子
    ○○向證人丑○○表示承擔該筆債務等情，堪以認定。故被
    告丁○○前揭辯稱：伊未對證人壬○○說「今天事情若未好
    好處理，將給你很難看」等語，在橋下時亦未說「如果今天
    沒有好好處理，要將你們兩個挖洞活埋」等語；當天伊係拿
    三節棍跟手銬，並沒有拿槍及伊並未積欠丑○○386 萬元之
    債務云云，均係事後臨訟卸責之詞，委無可採。據此，被告
    丁○○、甲○○、乙○○、戊○○及丙○○（另行審結）等
    人有以強暴、恐嚇之非法方法共同剝奪證人子○○及壬○○
    之行動自由之犯意及行為，殆無疑義。
  (二)次查，證人子○○則因一時無法籌出巨額現金，委請證人楊
    秀文居間央請被告丁○○同意由子○○改為明日支付現金支
    票300萬元及三張200萬元遠期支票，經其同意後，證人子○○遂以證人寅○○為發票人，支票號碼AC0000000號，票面
    金額300萬元之即期支票乙紙及支票號碼AC0000000號、AC00
    00000 號及AD0000000 號，票面金額均200 萬元之遠期支票
    3 張交付予證人楊秀文，再由其轉交予被告丁○○。被告丁○○復委請其不知情之大嫂即證人王家珍於97年1 月14日下
    午2 時，持上開即期支票至屏東縣里港鄉陽信商業銀行里港
    分行提示票據兌現後將現金300 萬元交予被告丁○○收受等
    情。業據被告丁○○於警詢中陳述明確，經核與證人子○○
    於本院審理時及偵訊中之陳述、證人楊秀文、劉怡文及王家
    珍於警詢及偵訊中之陳述相符。此外，復有陽信銀行里港分
    行即期支票正反面影本各1 紙（見上開偵卷第30頁至第31頁
    ）及扣案之陽信銀行里港分行支票3 張（面額均為200 萬元
    ，票號分別為：AC0000000 號、AC0000000 號及AD0000000
    號）存卷可參，此部分之事實，洵堪認定。
  (三)又被告丁○○於本院審理時辯稱：錢的部分是之前就談好的
    ，是子○○第一次找伊時，他不曉得，伊叫他回去問壬○○
    、癸○○，問完後，他隔壹個禮拜再來找伊談這些利潤，這
    件是債務糾紛，這都是在六、七人面前談好，不是伊個人去
    找他，而是子○○來找伊，第一次他來找我，我還叫他去問
    公司，還有壬○○也有利潤。1,500 萬元扣除欠癸○○456
    萬元債務、子○○的81萬元的賭債，再63萬元補貼他們的賭
    債利息，就是整數900 萬元，而認其並無不法所有意圖云云
    。惟查：
    1.被告丁○○於本院審理時陳稱：伊跟子○○沒有財務糾紛
      ，是伊跟癸○○事先講好的左營工程，伊負責接線，他們
      負責開挖，伊接線有經過庚○○，他們來找伊，伊再去找
      癸○○，伊負責接線，簽約跟開挖就是由癸○○這邊負責
      ，伊就是類似買空賣空，賺中間的差價，類似仲介等語（
      見本院卷第40頁反面至第41頁）；伊曾在95年跟癸○○講
      過，伊跟癸○○當初講好，伊負責左營工程牽線，他負責
      簽約，利潤一人一半，本來是庚○○兄弟介紹，但那時沒
      有錢做，才找癸○○，之後癸○○他的約已經跟新亞簽了
      ，所以他不跟我聯絡，伊牽線是牽癸○○跟王觀伍，他們
      是左營當地的人士，最後癸○○怎樣簽約，伊沒有參與，
      癸○○同意給伊一半的利潤，不是子○○等語（見本院卷
      第247 頁）。另於警詢中稱：左營工程係買賣土方工程，
      是由癸○○去簽約的，伊不清楚得標該工程的公司是哪一
      家等語（見警卷第19頁）；另於本院羈押庭訊問時稱：本
      件伊透過某種努力就有得到一筆砂石來賣，就是左營工地
      的土方。伊幫癸○○拉線簽署合約，讓他可以取得這筆土
      方，伊只是單純介紹而已，沒有做其他事情，伊的投資少
      ，只有電話費用、吃飯費用和交通費而已。當初跟癸○○
      說好利潤一人一半，他就這筆土方工程賺到3,000 萬元，
      就要分我1,500 萬元等語（見聲羈卷第7 頁）。顯見，被
      告丁○○主觀上認其可向證人癸○○請求本件左營工程一
      半利潤之依據在於其為證人癸○○居中牽線，使證人癸○○得以承包此項工程，而取得土方出售以獲利甚明。
    2.證人癸○○於本院審理時證稱：關於左營工程，伊並未與
      被告丁○○合夥。該工程是由陞保工程得標，伊再透過一
      個工地主任介紹立富營造，伊與立富營造一起承攬。原先
      有要與被告丁○○一起做，後來沒有接到線，是陞保標到
      ，我們這邊沒有標到。陞保標到後，伊與陞保談本案工程
      時，丁○○便沒有參與。伊等一開始便是與卯○○（即王
      觀伍）接洽，後來沒有得標，伊有跟丁○○、庚○○一起
      去卯○○辦公室。伊曾有跟丁○○一起去看過左營工地，
      伊等有要一起做，有一起去看過，但是後來沒有成事。當
      初伊與立富營造共集資1,385 萬元，立富營造出資385 萬
      元，伊集資1,000 萬元，股東有伊大哥吳炎雲、證人壬○○、坤照（音同）、明阿（音同）、文阿（音同），伊不
      知道丁○○何時知道伊有標到這件工程等語明確（見本院
      卷第313 頁至第317 頁）。與其於檢察官偵訊中所述亦大
      致雷同，且有其所提出記載投資股東之手札影本1 紙在卷
      足憑（見上開偵卷第214 頁）。證人卯○○（即王觀伍）
      於本院審理時則證稱：伊認識被告，本名伊不清楚，都叫
      他楊仔，他們知道伊認識新亞營造公司的老闆，來找伊是
      要拜託承包新亞營造的土方工程。伊認識庚○○、辛○○
      兄弟其中1 人，他們總共來伊那邊2 、3 趟。伊有出標但
      最後沒有拿到該工程。那時丁○○等人去找伊，伊有拿標
      單給他們參考。丁○○與癸○○他們是一起來找伊的，是
      伊的朋友小王即庚○○、辛○○其中一人帶他們來的。他
      們來找伊，目的就是要賺錢，如果伊介紹工程給他們，伊
      也可以賺錢。如果是要透過伊，一定要透過伊的營造廠去
      標，本件後來他們並沒有透過伊的營造廠去標，他們先透
      過伊，又自己去標。但後來得標是什麼公司伊不知道，當
      初是否是丁○○跟癸○○得標伊也不清楚，丁○○也沒有
      提出文件證明確實是他標走等語明確（見本院卷第306 頁
      至第310 頁）。證人庚○○於本院審理時則證稱：伊有把
      本件工程介紹給丁○○，伊當初得到這個訊息，因額度較
      大，當天晚上就跟癸○○聯絡，隔天就一起到現場去看工
      地。看完工地，丁○○跟癸○○有討論，伊對工程不是很
      瞭解，只知道他們有討論。後來伊跟丁○○、癸○○、伊
      弟弟有去邱毅立委服務處談這件工程，到那裡去找一個朋
      友，那個朋友我不認識，是我弟弟認識，在那裡是討論招
      標事宜等語（見本院卷第248 頁）。證人辛○○則於本院
      審理時證稱：伊聽到朋友說這件工程，伊就跟庚○○講，
      伊、庚○○、癸○○、丁○○、還有癸○○的司機有一起
      去看工地，還有一起去邱毅立法委員服務處找卯○○。卯
      ○○說，如果他們要承攬這個工程，就拿報價單來，還當
      場發給每人壹張名片，之後就離開了，後來這個工程的發
      展伊不清楚等語（見本院卷第251 頁）。互核上開證人所
      述，堪信本件工程係由證人庚○○及辛○○介紹予被告丁○○及證人癸○○，被告丁○○及證人癸○○則曾約定一
      起合作該工程無訛。故被告丁○○所稱本件工程係其與證
      人癸○○事先談好，伊負責牽線，證人癸○○負責簽約與
      開挖等語，尚屬可採。而本件工程被告丁○○牽線之方式
      即是使證人癸○○得以透過證人卯○○之關係而取得本件
      工程乙情，業據被告丁○○本院審理時陳述明確；而證人
      卯○○則稱：如果是要透過伊的關係，一定要透過伊的營
      造廠去標等語明確。可知，本件被告丁○○與證人癸○○
      原先係約定，由被告丁○○居中牽線證人癸○○及卯○○
      ，嗣證人卯○○以其營造廠之名義向新亞公司標得該土方
      挖運工程後，再由證人癸○○向證人卯○○轉包該工程，
      再就此工程所得利潤由被告丁○○與證人癸○○2 人均分
      至明。惟本件土方挖運工程最終並非由證人卯○○之營造
      廠得標，而係由陞保工程得標，而證人癸○○遂改與立富
      營造合作，一同出資向陞保工程轉包本件土方挖運工程乙
      情，亦經證人癸○○及卯○○於本院審理時證述明確，並
      有證人癸○○所提出上開手札影本1 紙附卷可參，可證證
      人癸○○所以取得本件工程，尚非透過被告丁○○居中牽
      線之故灼然。而被告丁○○於警詢中既已陳稱：伊不清楚
      得標該工程的公司是哪一家等語甚明，則被告既未知悉本
      件土方挖運工程是否由證人卯○○之營造廠得標，自亦無
      法得知證人癸○○是否可從證人卯○○處轉包該工程，則
      其主觀上自當無法確知其是否可向證人癸○○請求本件左
      營工程所得利潤之一半。而證人癸○○後轉而與立富營造
      合作向陞保工程轉包本件土方挖運工程，尚非透過被告丁○○所提供之管道，且被告丁○○就此部分亦無一同合夥
      或出資，故其就本件工程所得利潤，自無何權利可資主張
      至明。若謂被告丁○○主觀上認為其因向證人癸○○提供
      本件左營工程之消息，致證人癸○○得以取得本件工程而
      獲利，縱證人癸○○取得本件工程並非透過其居中牽線之
      管道，其亦可向證人癸○○請求所賺利潤之一半，則顯與
      其先前所述所謂「牽線」之情節迥然有異，亦與證人卯○○就其先前與被告丁○○、證人癸○○交涉之內容顯不相
      符。況徵之證人卯○○於本院審理時陳稱：本件工程若是
      透過伊的營造廠得標，伊可以得百分之10的介紹費，就當
      時砂石價錢的狀況來講，這筆工程介紹費是否可能開到百
      分之50，伊並不清楚，這件工程就伊所知，支出要1,000
      多萬，再出售可以得純利1,000 萬元以上，仲介費可不可
      以開到百分之50以上，只要事先講好就可以等語（見本院
      卷第309 頁反面至第310 頁）。則證人卯○○若先以其自
      己所有營造廠之名義得標後，再將本件工程轉包與證人癸○○，亦僅向證人癸○○收取百分之10的介紹費，而被告
      丁○○僅告知證人癸○○本件工程之訊息，卻可向其請求
      本件工程利潤之一半，顯與常理有違，而殊難置信，是本
      件被告丁○○與證人癸○○原先所謂合作本件工程，並非
      僅係被告丁○○單純提供證人癸○○本件左營工程之消息
      ，致證人癸○○得以取得本件工程獲利後，其便可向證人
      癸○○請求所賺利潤之一半灼然。基此，被告丁○○主觀
      上應已知悉其對證人癸○○，就本件左營工程所得利潤，
      並無何權利可資主張。
    3.另證人子○○於本院審理時證稱：左營並不是砂石，而是
      土方，因為癸○○那時犯案被抓，他有交代人幫他去管理
      左營的事，己○○接手，己○○曾跟伊說，丁○○與庚○○常打電話去騷擾他，己○○不知道他們的用意為何，要
      伊與其一起去丁○○的工寮，看伊能不能聽出他們的意思
      ，那時並不是去談生意，那時伊還有建議己○○，如果他
      們對這個工程有興趣，就把這個工程盤給他們等語（見本
      院卷第243 頁反面）；證人癸○○於偵訊中證稱：本件工
      程，伊本來想找子○○一起做，因為子○○沒有做過，他
      說他不想做，所以才沒有用公司名義去做，而是伊自己去
      做，才會找上「立富公司」去承攬等語（見上開偵卷第21
      1 頁），復於本院審理時證稱：子○○並未參與本件工程
      ，伊被收押後，這個工程交給工地主任王鵬舉處理，伊也
      有拜託己○○偶爾去工地看一下等語（見本院卷第313 頁
      反面、第315 頁）；證人己○○於本院審理時則證稱：丁○○有打電話給伊，伊不知道他要做什麼，伊就找公司老
      闆子○○陪伊過去，是去談左營工程的事情，那時癸○○
      被收押，丁○○說那個工程他有合夥，伊說不知道，癸○○並沒有交代伊，子○○沒有說他也有本案工程的股份，
      之前標到這個工程時，癸○○叫伊過去管理左營工地，子
      ○○沒有跟伊說過要管理工地等語（見本院卷第318 頁反
      面至第319 頁）。足徵本件土方挖運工程，證人子○○自
      始至終均未參與，證人癸○○因案被收押後，證人子○○
      亦未接手該工程，亦未對外代表證人癸○○，而證人癸○○係將該工程委由工地主任王鵬舉及證人己○○管理甚明
      。證人庚○○雖於本院審理時證稱：伊見過子○○及己○○去找過丁○○，當時他們3 人在討論工程，不記得有無
      談到利潤分配，就是數量的問題，好像6 萬還是8 萬，只
      是一個印象，這件工程好像是癸○○去做，確實的伊就不
      清楚，好像開挖之後，癸○○好像有事情，子○○有去找
      丁○○談開挖的事，就是開挖數量之問題，怎麼分配等語
      （見本院卷第249 頁至第250 頁）；證人辛○○則於本院
      審理時證稱：當時子○○與另一人進來，子○○說目前這
      個工程是他負責，子○○說伊不知道丁○○也有股東，3
      分之1 部分算丁○○的，但是3 分之1 是多少伊不清楚，
      伊在泡茶沒有注意在聽，而且工程伊不懂，子○○好像說
      不曉得之前的事情，現在是他負責，如果是這樣3 分之1
      給丁○○看丁○○願不願意，丁○○好像沒有答應，細節
      伊聽不懂內容，子○○回去前說伊沒辦法決定等語（見本
      院卷第252 頁）。依渠2 人證述，雖能證明自證人癸○○
      因案被收押後，證人子○○與己○○確曾前往被告丁○○
      之工寮，與其討論本件左營工程，然渠2 人尚未清楚知悉
      當日證人子○○、己○○前往被告丁○○工寮之動機，及
      證人子○○、己○○與被告丁○○當日所討論之內容究係
      為何。因此，尚難依渠2 人前開證述即認本件左營工程，
      自證人癸○○因案被收押後，即已轉由證人子○○負責。
      則被告丁○○主觀上既無從得知本件工程是否已轉由證人
      子○○負責，其自亦無從請求證人子○○給付本件左營工
      程之利潤灼然可見。況如前所述，被告丁○○主觀上應已
      知悉其對證人癸○○，就本件左營工程所得利潤，並無何
      權利可資主張，縱本件左營工程後確已轉由證人子○○負
      責，則被告丁○○主觀上仍應知悉其就此部分仍無何權利
      可資主張。
    4.綜上所述，被告丁○○主觀上既已知悉其並不得向證人子
      ○○請求本件左營工程之一半利潤，然竟於案發當時要求
      證人子○○需於翌日支付現金400 萬元及開票500 萬元，
      後又改為即期支票300 萬元及3 張200 萬元之遠期支票，
      並就該即期支票部分已透過不知情之王家珍為其兌現，而
      取得300 萬元，足認其主觀上有意圖為自己不法所有之犯
      意，且被告丁○○以上開條件，作為證人子○○釋放之條
      件，顯有對價關係，其有擄人勒贖之不法犯意，彰彰明甚
      。
二、按擄人勒贖係指意圖勒贖而擄人而言。行為人苟以勒贖之目
    的而擄人，祇須被擄人喪失行動自由，而置於加害者實力支
    配之下即屬既遂，其事後果否實施勒贖，向何人勒贖，有無
    取得贖款，以及何人交付贖款均不影響其已成立之犯罪，故
    擄人勒贖並不以被擄人與被勒贖人不屬同一人為必要，最高
    法院85年度台上字第3675號判決意旨可資參照。次按擄人勒
    贖罪其犯罪方法行為係將被害人置於行為人實力支配之下，
    予以脅迫，其犯罪目的行為係向被害人或關係人勒索財物，
    因此擄人勒贖罪本質上為妨害自由與強盜之結合，在形式上
    則為妨害自由與恐嚇取財之結合，且擄人者，實際上大多以
    若不付贖款即對被擄人加害等詞恫嚇被擄人親友，使生畏怖
    ，因而交付贖款；於此，對被擄人或其親友恐嚇之妨害自由
    行為，或對被害人施以強暴之行為，在觀念上，應被吸收於
    擄人勒贖行為中，不應再論以妨害自由或傷害罪，最高法院
    95年度台上字第1253號判決意旨可資參照。復按刑法第302
    條第1 項之剝奪他人行動自由罪，以私行拘禁或以其他非法
    方法，剝奪人之行動自由為要件。所謂非法方法，當包括強
    暴、脅迫、恐嚇等足以剝奪他人行動自由之情形在內。故剝
    奪他人行動自由所實施之非法方法，縱合於刑法第305 條恐
    嚇危害安全之情形，仍應視為剝奪他人行動自由之部分行為
    ，不應再論以該恐嚇危害安全罪，最高法院88年度台上字第
    6758號判決意旨可資參照。故核被告丁○○所為，就子○○
    部分係犯刑法第347 條第1 項之擄人勒贖罪，就壬○○部分
    係犯同法第302 條第1 項之以非法方法剝奪他人行動自由罪
    。被告甲○○、乙○○及戊○○先後妨害證人子○○及壬○○自由之行為，均係犯刑法第302 條第1 項之以非法方法剝
    奪他人行動自由罪。被告丁○○、甲○○、乙○○、戊○○
    及丙○○（另行審結），就渠等妨害證人子○○及壬○○自
    由犯行間，犯意聯絡與行為分擔，均為共同正犯。被告丁○○對證人子○○所犯剝奪行動自由罪及擄人勒贖過程中對子
    ○○所為之恐嚇犯行，均為其擄人勒贖犯行所吸收，而不另
    論罪：另其於「來順砂石場」對證人壬○○恐嚇稱「今天事
    情若未好好處理，將給你很難看」等語，並毆打證人壬○○
    後，隨即由共同被告乙○○、甲○○將壬○○強行押上丁○○之車輛，而剝奪壬○○之行動自由，上開數舉動間，時間
    密接，且係出於要求證人壬○○為其找證人子○○出面之目
    的，故被告丁○○對證人壬○○上開恐嚇言語，應視為其剝
    奪證人壬○○行動自由之部分行為，不應再另論恐嚇危害安
    全罪。被告丁○○所犯擄人勒贖罪及以非法方法剝奪他人行
    動自由罪間，犯意各別，罪名有異，應分論併罰。又被告甲○○、乙○○及戊○○，先後對證人子○○及壬○○所犯以
    非法方法剝奪他人行動自由罪，犯意各別，行為互殊，亦應
    分論併罰。另被告丁○○、甲○○及乙○○曾有如事實欄第
    一部分所載之犯罪科刑執行情形，渠等於5 年以內故意再犯
    本件有期徒刑以上之罪，均屬累犯，而應依刑法第47條第1
    項加重其刑。爰審酌被告丁○○年輕力壯，卻不知奮力向上
    ，以正當手段賺取所需，竟意圖勒贖而強擄子○○，並剝奪
    壬○○之行動自由，限制其2 人行動自由期間長達2 小時餘
    ，使其2 人惶恐莫甚，造成心理難以抹滅之傷害，於妨害自
    由過程中，被告丁○○甚而持類似槍枝之物品恐嚇，並與其
    他共犯毆打子○○、壬○○2 人，致之身心俱創，且其犯行
    危害社會治安甚鉅，犯後仍矢口否認有擄人勒贖等情，未見
    悔改，而被告甲○○、乙○○及戊○○，自甘聽從被告丁○○之指示，共同對子○○、壬○○實施妨害自由犯行，對被
    害人造成之危害甚鉅，惟被告甲○○、乙○○及戊○○事後
    尚知坦承犯行，犯後態度尚佳等一切情狀，分別量處如主文
    所示之刑，並合併定其應執行之刑，以資懲儆。扣案2 副手
    銬均為被告丁○○所有，其中1 副手銬為其與其他被告共同
    用以剝奪子○○行動自由所用之物，自應依刑法第38條第3
    項、第38條第1 項第2 款予以宣告沒收；又扣案之陽信銀行
    里港分行支票3 張（面額均200 萬元，票號分別為：AC0000
    000 號、AC0000000 號及AD0000000 號），係證人子○○透
    過證人楊秀文轉交予被告丁○○，亦屬被告丁○○所有，且
    為其本件犯罪所得之物，亦應依刑法第38條第3 項、第38條
    第1 項第2 款併予宣告沒收。至於扣案之錄音筆1 支、行動
    電話1 支（內含門號0000000000號SIM 卡1 張）及便條紙1
    張，屬證人王家珍所有，自無庸宣告沒收。被告丁○○所有
    之手銬1 副、SAMSUNG 牌手機1 支（內含門號0000000000號
    SIM 卡1 張）、里港三合路郵局存摺簿1 本、私章1 枚等物
    ；被告戊○○所有之NOKIA 牌行動電話1 支（內含門號0000
    000000號SIM 卡1 張）；被告甲○○所有之LG牌手機1支 （
    內含門號0000000000號SIM 卡1 張）、連帽T 恤衣服1 件；
    被告乙○○所有之行動電話1 支（內含門號0000000000 號
    SIM 卡1 張）及被告丙○○（另行審結）所有之NOKIA 牌行
    動電話1 支（內含門號0000000000號SIM 卡1 張）等物，均
    非專供犯本件犯罪所用之物，與本案並無直接關連性，亦無
    庸宣告沒收，併予敘明。
三、按刑法第302 條第1 項、第304 條第1 項及第305 條之罪，
    均係以人之自由為其保護之法益。而刑法第302 條第1 項之
    罪所稱之非法方法，已包括強暴、脅迫或恐嚇等一切不法手
    段在內。因之，如以非法方法剝奪他人行動自由行為繼續中
    ，再對被害人施加恐嚇，或以恐嚇之手段迫使被害人行無義
    務之事；則其恐嚇之行為，仍屬於非法方法剝奪行動自由之
    部分行為，應僅論以刑法第302 條第1 項之罪，無另成立同
    法第304 條或第305 條之罪之餘地，最高法院89年度台上字
    第780 號判決意旨可資參照。故公訴意旨另認，被告丁○○
    、甲○○、乙○○及戊○○，於剝奪證人子○○及壬○○行
    動自由過程中，對渠等出言恐嚇部分，被告丁○○就恐嚇證
    人壬○○部分，另成立刑法第305 條之恐嚇罪嫌；被告甲○○、乙○○及戊○○就恐嚇證人子○○及壬○○部分，均另
    成立刑法第305 條之恐嚇罪嫌等語，容有誤會；又起訴事實
    所載被告丁○○於其工寮內強制證人壬○○撥打電話予證人
    子○○乙節，揆諸上開判決意旨，亦不另成立刑法第304 條
    第1項之強制罪，均附此敘明。
四、按告訴，乃告訴權人向偵查機關申告犯罪事實所為之意思表
    示，而非告訴乃論之罪，其告訴僅為偵查開始之原因，以向
    偵查機關申告犯罪事實為已足，至告訴乃論之罪，其告訴不
    特為偵查之起因，且為訴追之條件，除申告犯罪事實外，尚
    須表示希望訴追意思（本院18年上字第798 號判例參照）。
    故告訴權人是否合法提出告訴，不僅其意思須向偵查機關為
    之，且須向偵查機關申告訴追行為人之犯行，始能認為告訴
    權人已合法提出告訴，若告訴權人內心雖有告訴之意，惟其
    未向偵查機關表示訴追之意，仍不能認其已合法提出告訴，
    最高法院95年度台上字第481 號判決意旨可資參照。復按告
    訴應以書狀或言詞向檢察官或司法警察官為之，其以言詞為
    之者，應制作筆錄，為刑事訴訟法第242 條第1 項所明定，
    是告訴乃論之罪，被害人未向檢察官或司法警察官提出告訴
    ，在法院審理中，縱可補為告訴，其告訴仍應向檢察官或司
    法警察官為之，然後再由檢察官或司法警察官將告訴狀或言
    詞告訴之筆錄補送法院，始得謂已經合法告訴。若被害人不
    向檢察官或司法警察官提出告訴，而於法院調查或審判期日
    ，逕向法院陳明希望訴追之意，即難謂係合法告訴，最高法
    院90年度台上字第2248號判決意旨可資參照。查普通傷害罪
    需告訴乃論，刑法第287 條定有明文，證人子○○於本院審
    理時雖稱：其於警局作筆錄時就有要提出傷害告訴等語（見
    本院卷第289 頁反面）。惟綜觀證人子○○於警詢及偵訊中
    歷次陳述內容，皆曾提及其遭被告等人毆打之事實，然並未
    特就傷害之部分，表達訴追之意，自難認就傷害部分已合法
    提出告訴，又證人子○○雖於本院審理時為上開陳述，然既
    非向偵查機關為之，亦難將其上開陳述視為子○○已於本案
    審理中補為告訴，故此部分既未經合法告訴，本院自不得加
    以審理、裁判，併予敘明。
據上論斷，應依刑事訴訟法第299 條第1 項，刑法第28條、第34
7 條第1 項、第302 條第1 項、第47條第1 項、第38條第1 項第
2 款、第3 款、第51條第5 款，刑法施行法第1 條之1 ，判決如
主文。
中    華    民    國    97    年    10    月    29    日
                  刑事第五庭  審判長法  官  石家禎
                                    法  官  陳秀慧
                                    法  官  程士傑
以上正本證明與原本無異。
如不服本判決應於收受本判決送達後10日內向本院提出上訴書狀
，其未敘述上訴理由者，應於上訴期間屆滿後20日內向本院補提
理由書狀（均須按他造當事人之人數附繕本）「切勿逕送上級法
院」
中    華    民    國    97    年    10    月    30    日
                                    書記官  孫秀桃
附錄論罪科刑法條：
刑法第347條第1項
意圖勒贖而擄人者，處死刑、無期徒刑或 7 年以上有期徒刑。
刑法第302條第1項
私行拘禁或以其他非法方法，剝奪人之行動自由者，處5 年以下
有期徒刑、拘役或3 百元以下罰金。


司法院資訊處製作；財團法人民間司法改革基金會備份。
